臺灣屏東地方法院刑事判決　　　　　　 100年度訴字第1280號
公　訴　人　臺灣屏東地方法院檢察署檢察官
被　　　告　林肇和
上列被告因違反毒品危害防制條例案件，經檢察官提起公訴（10
0 年度撤緩毒偵字第6 號），嗣被告就被訴事實為有罪之陳述，
經本院告知簡式審判程序之旨，並聽取當事人之意見後，由本院
合議庭裁定改由受命法官獨任進行簡式審判程序，判決如下：
    主  文
林肇和施用第一級毒品，累犯，處有期徒刑壹年肆月。
    事  實
一、林肇和前於民國88年間，因施用毒品案件，經本院以88年度
    毒聲字第171 號裁定送觀察、勒戒，因認有繼續施用毒品之
    傾向，再經本院以88年度毒聲字第2270號裁定令入戒治處所
    施以強制戒治，因執行成效良好，經本院以89年度毒聲字第
    433 號裁定停止戒治，所餘戒治期間付保護管束，嗣其於保
    護管束期間內，因違反保護管束情節重大，再經本院以89年
    度毒聲字第1396號裁定撤銷停止戒治，令入戒治處所施以強
    制戒治，於90年3 月23日執行完畢出戒治所，並經臺灣屏東
    地方法院檢察署檢察官於於同年4 月16日以90年度戒毒偵字
    第106 號為不起訴處分確定。又於前揭觀察、勒戒、強制戒
    治執行完畢後5 年內之92年間，因施用毒品案件，經檢察官
    聲請強制戒治並起訴，強制戒治部分經本院以92年度毒聲字
    第1262號裁定令入戒治處所施以強制戒治，於92年11月20日
    入戒治所，嗣因毒品危害防制條例修正，乃於93年1 月9 日
    出戒治所而未繼續執行戒治，並經臺灣屏東地方法院檢察署
    檢察官於同日以92年度戒執二字第298 號以法律修正為由報
    結不予執行；起訴部分則經本院以經本院以92年度訴字第57
    8 號判決有期徒刑1 年，再經臺灣高等法院高雄分院以93年
    度上訴字第101 號判決上訴駁回確定。另於97年間，因施用
    毒品案件，經本院以97年度訴字第1130號判決有期徒刑1 年
    ，並經臺灣高等法院高雄分院以97年度上訴字第1769號判決
    上訴駁回確定，於99年2 月17日縮刑期滿執行完畢。詎林肇
    和猶不思戒除毒癮惡習，明知海洛因與甲基安非他命分別係
    毒品危害防制條例第2 條第2 項第1 款及第2 款所定之第一
    級毒品與第二級毒品，不得非法持有與施用，竟於前揭有期
    徒刑執行完畢5 年內之99年4 月13日晚上9 時20許為警採尿
    時起回溯96小時內之某時（不含公權力拘束期間），在其位
    於屏東縣萬巒鄉○○村○○路40號之住處內，基於施用第一
    級毒品海洛因及第二級毒品甲基安非他命之犯意，將海洛因
    與甲基安非他命混合在一起，以不詳方式，施用海洛因與甲
    基安非他命1 次。嗣因其為毒品調驗人口而為警通知採尿，
    乃於99年4 月13日晚上9 時20分（起訴書誤載為8 時10分）
    許為警採尿送驗，結果確呈海洛因進入人體代謝後之嗎啡、
    可待因及甲基安非他命進入人體代謝後之甲基安非他命均陽
    性反應，始悉上情。
二、案經屏東縣政府警察局內埔分局報告臺灣屏東地方法院檢察
    署檢察官偵查起訴。
    理  由
一、按除被告所犯為死刑、無期徒刑、最輕本刑為3 年以上有期
    徒刑之罪或高等法院管轄第一審案件者外，於第一次審判期
    日前之準備程序進行中，被告先就被訴事實為有罪之陳述時
    ，審判長得告知被告簡式審判程序之旨，並聽取當事人、代
    理人、辯護人及輔佐人之意見後，裁定進行簡式審判程序，
    刑事訴訟法第273 條之1 第1 項定有明文。經核本件被告林
    肇和所犯係死刑、無期徒刑、最輕本刑為3 年以上有期徒刑
    以外之罪，其於準備程序中就被訴事實為有罪之陳述，經法
    官告知簡式審判程序之旨，並聽取公訴人、被告之意見後，
    本院爰依首揭規定，合議裁定由受命法官獨任進行簡式審判
    程序。是本案之證據調查，依同法第273 條之2 規定，不受
    同法第159 條第1 項、第161 條之2 、第161 條之3 、第16
    3 條之1 ，及第164 條至170 條所規定證據能力認定及調查
    方式之限制，合先敘明。
二、上開犯罪事實，業據被告於本院準備程序及審理中坦承不諱
    ，且被告於99年4 月13日為警查獲後，經採尿送驗結果，確
    呈海洛因進入人體代謝後之嗎啡、可待因及甲基安非他命進
    入人體代謝後之甲基安非他命均陽性反應乙節，有台灣檢驗
    科技股份有限公司濫用藥物實驗室─高雄於99年5 月5 日所
    出具之報告編號KH/2010/00000000號濫用藥物檢驗報告（見
    警卷第8 頁）及屏東縣政府警察局內埔分局辦理毒品防制條
    例尿液送驗真實姓名對照表（見警卷第7 頁）等在卷可稽，
    堪認被告上開任意性自白，確與事實相符。是本件事證明確
    ，被告犯行洵堪認定。
三、又依92年7 月9 日修正公布、93年1 月9 日施行之毒品危害
    防制條例第20條、第23條第2 項規定：犯該條例第10條之罪
    者，檢察官應聲請法院裁定，令被告入勒戒處所觀察、勒戒
    ，其期間不得逾2 月；觀察、勒戒後，依據勒戒處所之陳報
    ，認受觀察、勒戒人有繼續施用毒品傾向者，檢察官應聲請
    法院裁定令入戒治處所強制戒治，其期間為6 個月以上，至
    無繼續強制戒治之必要為止，但最長不得逾1 年；依前項規
    定為觀察、勒戒或強制戒治執行完畢釋放後，5 年後再犯同
    條例第10條之罪者，適用前開觀察、勒戒或強制戒治之規定
    ；觀察、勒戒或強制戒治執行完畢釋放後，5 年內再犯同條
    例第10條之罪者，檢察官應依法追訴。是上開規定已將施用
    毒品者之刑事處遇程序，區分為「初犯」、「5 年內再犯」
    及「5 年後再犯」，依其立法理由，認「初犯」經觀察、勒
    戒或強制戒治後，應為不起訴處分；經觀察、勒戒或強制戒
    治執行完畢釋放後，「5 年內再犯」者，因其再犯率甚高，
    原實施之觀察、勒戒及強制戒治既已無法收其實效，爰依法
    追訴；至經觀察、勒戒或強制戒治執行完畢釋放後，「5 年
    後再犯」者，前所實施之觀察、勒戒或強制戒治已足以遮斷
    其施用毒品之毒癮，為期自新及協助其斷除毒癮，仍適用與
    「初犯」相同之規定，先經觀察、勒戒或強制戒治之程序。
    故依修正後之規定，僅限於「初犯」及「5 年後再犯」2 種
    情形，始應先經觀察、勒戒或強制戒治程序；倘被告於5 年
    內已再犯，經依法追訴處罰，縱其第3 次（或第3 次以上）
    再度施用毒品之時間，在初犯經觀察、勒戒或強制戒治執行
    完畢釋放5 年以後，仍不合於「5 年後再犯」之規定，且因
    已曾於「5 年內再犯」，顯見其再犯率甚高，原實施觀察、
    勒戒或強制戒治，已無法收其實效，即應依該條例第10條處
    罰，至第3 次（或第3 次以上）施用毒品之時間，是否宜有
    期間限制？以多久為適宜？則分屬刑事政策、專門醫學之範
    圍，非審判機關所能決定，有待循立法途徑解決（最高法院
    95年5 月9 日95年度第7 次刑事庭會議決議、97年9 月9 日
    97年度第5 次刑事庭會議決議意旨參照）。查本件被告前曾
    受如事實欄所述之觀察、勒戒、強制戒治處分，於90年3 月
    23日執行完畢出戒治所，並經臺灣屏東地方法院檢察署檢察
    官於於同年4 月16日以90年度戒毒偵字第106 號為不起訴處
    分確定；又於前揭觀察、勒戒、強制戒治執行完畢後5 年內
    之92年間，因施用毒品案件，經檢察官聲請強制戒治並起訴
    ，強制戒治部分經本院以92年度毒聲字第1262號裁定令入戒
    治處所施以強制戒治，於92年11月20日入戒治所，嗣因毒品
    危害防制條例修正，乃於93年1 月9 日出戒治所而未繼續執
    行戒治，並經臺灣屏東地方法院檢察署檢察官於同日以92年
    度戒執二字第298 號以法律修正為由報結不予執行；起訴部
    分則經本院以經本院以92年度訴字第57 8號判決有期徒刑1
    年，再經臺灣高等法院高雄分院以93年度上訴字第101 號判
    決上訴駁回確定等情，均有臺灣高等法院被告前案紀錄表及
    臺灣高等法院高雄分院93年度上訴字第101 號判決在卷可稽
    ，足見被告於初犯經觀察、勒戒、強制戒治執行完畢後5 年
    內，已曾再犯施用毒品罪，並經起訴判刑，揆諸上開最高法
    院決議要旨，縱其本次所犯施用毒品案件距初犯經觀察、勒
    戒程序執行完畢已逾5 年，仍應由本院依法論罪科刑。
四、按海洛因、甲基安非他命依其成癮性、濫用性及對社會危害
    性之程度，業經分別列為毒品危害防制條例第2 條第2 項第
    1 款所規定之第一級毒品及同條項第2 款所規定之第二級毒
    品，禁止非法持有及施用；是核被告上開所為，係犯毒品危
    害防制條例第10條第1 項之施用第一級毒品罪，及同條第2
    項之施用第二級毒品罪。被告持有海洛因及甲基安非他命之
    低度行為，均為施用之高度行為所吸收，均不另論罪。被告
    一行為同時施用海洛因及甲基安非他命為想像競合犯，應依
    刑法第55條，從一重論以毒品危害防制條例第10條第1 項之
    施用第一級毒品罪。至公訴意旨雖認被告係分別施用第一級
    毒品海洛因及第二級毒品甲基安非他命，犯意各別，行為互
    殊，應予分論併罰，惟被告係於前揭時、地，以將海洛因與
    甲基安非他命混合在一起，以不詳方式，施用海洛因與甲基
    安非他命1 次之情，業據被告供陳在卷（見本院卷第73頁）
    ，且施用毒品者將海洛因與甲基安非他命混和施用之情或有
    所聞，此為本院辦理刑事審判業務職務經驗上所知之事。況
    依起訴書所載證據，僅足證明被告確有施用第一級毒品海洛
    因及第二級毒品甲基安非他命之事實，綜觀全卷亦無任何積
    極證據足認被告係於不同時、地，以不同方法分別施用上開
    2 種毒品，故被告稱同時施用上開2 種毒品等語，尚非無稽
    ，是既無法證明被告係分別施用第一級毒品海洛因及第二級
    毒品甲基安非他命，依罪疑唯輕法則，自應為對被告有利之
    認定，準此，公訴意旨前揭所認應予分論併罰，尚有未合，
    附此敘明。再被告曾受如事實欄所載之刑執行完畢，有臺灣
    高等法院被告前案紀錄表可稽，其於有期徒刑執行完畢後5
    年內，故意再犯本件有期徒刑以上之罪，為累犯，應依刑法
    第47條第1 項規定加重其刑。茲審酌被告前因施用毒品經觀
    察、勒戒、強制戒治並經起訴判刑，猶未能深切體認毒品危
    害己身之鉅，及早謀求脫離毒害之道，反伺機再犯，顯見其
    戒除毒癮之意志不堅，迄未能記取教訓，殊為不該，復參酌
    其所犯施用毒品行為係戕害自己身心健康，尚未嚴重破壞社
    會秩序、侵害他人權益，且其犯罪後坦承施用毒品犯行，暨
    其學歷為高中肄業、現經營機車行為業、家中尚有妻子須照
    護之家庭狀況（業據被告供陳在卷，見本院卷第75頁）等一
    切情狀，量處如主文所示之刑。
據上論斷，應依刑事訴訟法第273 條之1 第1 項、第299 條第1
項前段，毒品危害防制條例第10條第1 項、第2 項，刑法第11條
前段、第55條、第47條第1 項，判決如主文。
本案經檢察官王光傑到庭執行職務。
中    華    民    國   100    年    11    月    29    日
                  刑事第三庭    法  官  薛侑倫
以上正本證明與原本無異。
如不服本判決應於收受判決後10日內向本院提出上訴書狀，並應
敘述具體理由；其未敘述上訴理由者，應於上訴期間屆滿後20日
內向本院補提理由書（均須按他造當事人之人數附繕本）「切勿
逕送上級法院」。
中    華    民    國   100    年    11    月    29    日
                                書記官  邱郁芸
附錄本件論罪科刑法條：
毒品危害防制條例第10條
施用第一級毒品者，處 6 月以上 5 年以下有期徒刑。
施用第二級毒品者，處 3 年以下有期徒刑。